最高法院刑事判決　　　　　　一○○年度台上字第二三一九號
上　訴　人　侯後居
上列上訴人因違反毒品危害防制條例案件，不服台灣高等法院高
雄分院中華民國一○○年三月七日第二審判決（一○○年度上訴
字第三六七號，起訴案號：台灣高雄地方法院檢察署九十九年度
毒偵字第五三五二號），提起上訴，本院判決如下：
    主  文
上訴駁回。
    理  由
按刑事訴訟法第三百七十七條規定，上訴於第三審法院，非以判
決違背法令為理由，不得為之。是提起第三審上訴，應以原判決
違背法令為理由，係屬法定要件。如果上訴理由書狀並未依據卷
內訴訟資料，具體指摘原判決不適用何種法則或如何適用不當，
或所指摘原判決違法情事，顯與法律規定得為第三審上訴理由之
違法情形，不相適合時，均應認其上訴為違背法律上之程式，予
以駁回。本件原判決係以不服地方法院之第一審判決而上訴者，
應向管轄第二審之高等法院為之。上訴書狀應敘述具體理由。第
二審法院認為上訴書狀未敘述理由，應以判決駁回之，刑事訴訟
法第三百六十一條第一項、第二項、第三百六十七條前段分別定
有明文。而所謂具體理由，必係依據卷內既有訴訟資料或提出新
事證，指摘或表明第一審判決有何採證認事、用法或量刑等足以
影響判決本旨之不當或違法，而構成應予撤銷之具體事由，始克
當之（例如：依憑證據法則具體指出所採證據何以不具證據能力
，或依憑卷證資料，明確指出所為證據證明力之判斷如何違背經
驗、論理法則）；倘僅泛言原判決認定事實錯誤、違背法令、量
刑失之過重或輕縱，而未依上揭意旨指出具體事由，或形式上雖
已指出具體事由，然該事由縱使屬實，亦不足以認為原判決有何
不當或違法者（例如：對不具有調查必要性之證據，法院未依聲
請調查亦未說明理由，或援用證據不當，但除去該證據仍應為同
一事實之認定），皆難謂係具體理由，俾與第二審上訴制度旨在
請求第二審法院撤銷、變更第一審不當或違法之判決，以實現個
案救濟之立法目的相契合。第一審判決係依憑上訴人侯後居於民
國九十九年七月三十日為警採尿送台灣檢驗科技股份有限公司，
經以GC/MS氣相層析/質譜儀法檢驗結果，確呈第一級毒品海洛因
代謝物嗎啡之陽性反應及第二級毒品甲基安非他命之陽性反應，
有該公司濫用藥物尿液檢驗報告各一份在卷可稽。而以上開方法
確認尿液中是否含有毒品成分，均不致產生偽陽性反應，因認上
訴人確有於九十九年七月三十日晚上六時四十七分為警採尿回溯
二十四小時內之某時點，在某不詳處所，以不詳方式，分別施用
第一級毒品海洛因、第二級毒品甲基安非他命犯行（後者因不得
上訴第三審，已經判決確定），並說明此與其是否接受美沙冬治
療無關，上訴人執此所辯，不足採信。經審酌上訴人曾涉犯施用
毒品犯行，雖經觀察、勒戒及強制戒治程序，仍未能斷戒惡習，
顯見其戒毒意志不堅，缺乏戒治動機，且犯後仍未能坦承犯行及
其施用毒品係對己身殘害，並未造成他人具體危害等一切情狀，
而就其施用海洛因部分，論以施用第一級毒品罪刑（處有期徒刑
一年）。上訴人不服，提起第二審上訴，其理由仍援第一審相同
主張，並未指原判決關於認事實用法及量刑等，有何具體違法或
不當。而置第一審判決已明白論斷審酌事項於不顧，不能認屬足
以動搖第一審判決之具體理由，依上揭說明，應認其第二審上訴
為不合法律上之程式，乃不經言詞辯論，予以駁回。就形式上觀
察，原判決要無採證論斷違背經驗法則、論理法則或理由不備等
違背法令情形。上訴意旨僅以原審法院未經審理程序，給予上訴
人辯解機會，即行判決，而指其判決為違法，既未就原判決所為
其上訴理由並非具體之論述，究有如何違背法令情形，為具體指
摘，所指上情要不能認係適法之第三審上訴理由。依上揭說明，
本件上訴顯屬違背法律上之程式，應予駁回。原判決關於上訴人
施用甲基安非他命犯行部分，係維持第一審論處其施用第二級毒
品罪刑之判決，駁回上訴人該部分之第二審上訴，此屬刑事訴訟
法第三百七十六條第一款所定不得上訴第三審之案件，並經原審
以該部分已經判決確定，而移送執行。本院對之不予贅論，附此
敘明。
據上論結，應依刑事訴訟法第三百九十五條前段，判決如主文。
中    華    民    國  一○○  年    五    月    五    日
                      最高法院刑事第十庭
                          審判長法官  黃  一  鑫  
                                法官  張  春  福  
                                法官  林  勤  純  
                                法官  陳  國  文  
                                法官  宋  明  中  
本件正本證明與原本無異
                                      書  記  官  
中    華    民    國  一○○  年    五    月   十二   日
                                                      Q